【裁判字號】    97,訴,6527
【裁判日期】    980430
【裁判案由】    侵權行為損害賠償
【裁判全文】
臺灣臺北地方法院民事判決              97年度訴字第6527號
原      告  丙○○○○○○○○.
訴訟代理人  陳玉玲律師
被      告  甲○○
訴訟代理人  王振志律師
複代理人    乙○○
上列當事人間請求侵權行為損害賠償事件，本院於民國九十八年
四月十三日辯論終結，判決如下：
    主    文
被告應給付原告新臺幣壹佰陸拾萬捌仟柒佰柒拾捌元，及自民
國九十七年七月十七日起至清償日止，按週年利率百分之五計算
之利息。
訴訟費用由被告負擔。
本判決於原告以新臺幣伍拾肆萬陸仟佰元為被告供擔保後，得
假執行。但被告如以新臺幣壹佰陸拾萬捌仟捌佰元為原告預供
擔保，得免為假執行。
    事實及理由
甲、程序方面：
一、按訴狀送達後，原告不得將原訴變更或追加他訴。但有下列
    各款情形之一者，不在此限：(二)請求之基礎事實同一者；(七)
    不甚礙被告之防禦及訴訟之終結者；變更或追加，民事訴訟
    法第二百五十五條第一項第二、七款定有明文。
二、本件原告於民國九十七年十月八日本院第一次言詞辯論期日
    追加依民法第五百三十五條、第五百四十四條請求，屬訴之
    追加，是次追加雖經被告表示不同意，但原告請求之基礎事
    實同一（原告為辦理新臺幣兌換為人民幣以支付大陸地區廠
    商貨款事宜，匯款至被告指定之帳戶中，但其中一百六十三
    萬八千七百七十八元匯款未經兌換、亦未返還），且當日兩
    造甫進行第一次言詞辯論程序，不甚礙被告之防禦及訴訟之
    終結，於法尚無不合，本院就追加後之訴訟標的併予審究，
    合先敘明。
乙、實體方面：
一、原告部分
（一）聲明：
    １被告應給付原告新臺幣（下同）一百六十三萬八千七百七
      十八元，及自起訴狀繕本送達被告之翌日起至清償日止，
      按週年利率百分之五計算之利息。
    ２願供擔保請准宣告假執行。
（二）原告起訴主張：
    １被告經營服飾業，並兼營地下匯兌及貨運業務，所謂地下
      匯兌業務指臺灣地區業者為支付大陸地區廠商貨款及運送
      貨物需要，透過在大陸地區經營貨運行之臺灣地區地下匯
      兌業者收受新臺幣貨款及運費，由地下匯兌業者直接通知
      大陸地區廠商或臺灣地區業者在大陸地區之聯絡人領取人
      民幣貨款，再將貨物運往臺灣地區，從中賺取匯兌價差及
      運費。原告亦從事服飾業，自九十四年間起二年間持續委
      託被告透過其在大陸地區廣東省東莞市○○鎮○○街四號
      二樓經營之「吉利貨運行」辦理地下匯兌及貨物運送，將
      原告需支付大陸地區服飾廠商之貨款兌換為人民幣後，逕
      交付與原告往來之大陸地區廠商或原告在大陸地區居住之
      友人林文憲，再將貨物運送至臺灣地區，九十六年十月初
      以前，被告均指定將款項匯入其所有、設在臺灣土地銀行
      萬華分行、帳號000000000000號之帳戶中，
      九十六年十月以後改指定將款項匯入第三人帳戶中。
    ２九十六年十月二十五日被告主動撥打電話予原告，佯稱當
      日人民幣與新臺幣匯率為一比四‧三六，低於平日一比四
      ‧四甚多云云，遊說原告當日匯款兌換人民幣，預留應付
      大陸地區廠商之貨款並賺取匯差，並指定將款項匯入林榮
      忠所有、設在高雄銀行桂林分行、帳號00000000
      000號帳戶中，原告不疑有他，遂於當日匯款一百三十
      萬八千元（折合人民幣三十萬元）至該帳戶中，並由林文
      憲按往例於翌日前往領取人民幣，卻遭「吉利貨運行」人
      員以未受取款項為由拒絕，原告察覺有異，查證後並發覺
      原告於同年月十六日匯款至被告所指定、訴外人歐陽志勇
      設在彰化銀行南臺南分行、帳號00000000000
      000號帳戶以支付大陸地區廠商貨款之一百三十一萬一
      千元（折合人民幣三十萬元），其中亦有三十三萬零七百
      七十八元被告未依約兌換為人民幣後給付予原告指定之廠
      商，合計原告損失一百六十三萬八千七百七十八元，被告
      上開行為已涉及詐欺、違反銀行法第二十九條、第一百二
      十五條刑事罪責，且違反兩造間委任契約之約定，怠於盡
      業務上應盡之注意義務，致原告受有損害，爰依民法第一
      百八十四條第一項前段、第二項、第五百三十五條、第五
      百四十二條後段、第五百四十四條之規定請求擇一判命被
      告如數賠償，並支付自起訴狀繕本送達翌日起算之法定利
      息。
（三）對被告答辯之陳述：
    １原告與被告所稱朱坤宏並不相識，從未與朱坤宏有任何接
      觸往來，被告辯稱其僅以傳真方式代為傳達，但原告如係
      委託朱坤宏，何以朱坤宏不直接傳真予原告，而必須透過
      被告？原告於發覺遭詐騙後，撥打電話至被告經營之服飾
      公司，始查知「吉利貨運行」電話，撥打至大陸地區「吉
      利貨運行」電話，亦在該處尋得被告接聽，顯見「吉利貨
      運行」確由被告經營，如「吉利貨運行」非被告經營或參
      與經營，第三人豈會要求被告前往大陸地區處理？被告何
      需至「吉利貨運行」處理帳款？原告九十六年十月初以前
      多年來均將款項匯入被告設在臺灣土地銀行萬華分行、帳
      號000000000000號之帳戶中，僅九十六年一
      至十月初前後即高達二十九次，其中最後一次被告匯出金
      額短少五百元，顯係被告收取手續費，依被告自認情節，
      委任關係存在於兩造間，至被告將受託事務委託第三人，
      依民法第五百三十七條、第五百三十八條規定，就第三人
      之行為應與自己之行為負同一責任。
    ２本件原告受有損害，與被告有無獲有利益無關，由臺灣土
      地銀行萬華分行所提帳戶收支明細，其中至少有六筆金額
      超過百萬，與被告所辯係代收金額較小之應付款以節省匯
      費云云，不可採信。
    ３另被告取得大陸地區入境許可日期為九十六年十月二十四
      日，顯見其早已知悉「吉利貨運行」發生不正常拖欠貨款
      情事，竟仍於次日主動要求原告匯款，並再於翌日前往大
      陸地區「吉利貨運行」，顯係故意誘使原告匯款。
（四）證據：提出（原證一、二）傳真字條、匯款申請單、（原
      證三）律師函暨掛號郵件收件回執、（九十七年十一月十
      一日準備(二)狀附原證四）匯款申請書、（原證五）被告答
      辯(二)狀第三頁影本、（原證六）被告存摺影本，並聲請調
      取被告設在土地銀行萬華分行之帳戶交易明細。
二、被告部分
（一）聲明：原告之訴駁回，如受不利益判決，願供擔保請准免
      為假執行。
（二）被告則以：
    １原告為向大陸地區廠商購買服飾等貨物交易，均全權委託
      在大陸地區東莞經營「吉利貨運行」集貨站之訴外人朱坤
      宏處理，朱坤宏在台並無聯絡人，其與被告配偶陳錦芳為
      十餘年舊識，為便利起見並節省兩岸通訊費用，故就有關
      貨款匯兌金額、指定匯款帳戶名稱、帳號等事項，朱坤宏
      均委由被告以傳真方式代為傳達，即朱坤宏每週一、二、
      四、五上午十時三十分許以電話或傳真告知當日匯率及匯
      款帳戶，被告再代為轉達，朱坤宏並告知客戶上情，被告
      僅係基於友誼單純協助聯繫傳達，並未經手，兩造間並無
      委任關係存在，至被告主動撥打電話告知匯率，係因部分
      客戶進貨量大，曾要求被告為其留意匯率高低，至於是否
      匯款均由客戶自行決定，並非應被告之要求，被告亦無故
      意隱匿「吉利貨運行」出現匯款兌領不正常情事，原告發
      生問題之九十六年十月十六日、二十五日二筆匯款，入帳
      之帳戶均與被告無關，帳戶所有人歐陽志勇、林榮忠於檢
      察官偵查中均供稱與被告不相識，實則被告多年來亦係委
      託朱坤宏辦理匯兌、運送事宜，被告於九十六年十月二十
      六日亦匯款四十三萬六千元至朱坤宏指定之帳戶中，且同
      年月二十三日所匯之款項八十七萬三千元同樣未經兌換為
      人民幣後支付予大陸地區廠商，被告自身亦為受害人，並
      無侵權行為。
    ２原告關於九十六年十月十六日匯款經兌換為人民幣後數額
      短少部分，原告所提證據不足以證明，且如朱坤宏有意詐
      欺原告款項，應無可能代為支付部分貨款予廠商。
    ３原告確有多次直接匯款至被告設在臺灣土地銀行之帳戶，
      就該等款項被告係無償受委任，且被告均已如數匯至朱坤
      宏指定之帳戶中，從未發生任何糾紛，並無過失；此等作
      法起因各業者進貨量不一，部分客戶（包含原告）如有金
      額較小之應付貨款，或一個月內有二次以上匯款，乃要求
      先將貨款匯入被告之帳戶，再由被告統一匯至朱坤宏指定
      之帳戶中，以節省匯費，被告亦基於善意幫助該等客戶將
      貨款統一匯至朱坤宏指定之帳戶中，並無從中取得手續費
      等任何利益或將款項侵吞，亦非代為將款項兌換為人民幣
      給付大陸地區廠商。被告自帳戶匯出之款項可能包含不同
      客戶之匯款，若有零頭差額則留待下次與他筆匯款一併匯
      出，並非收取手續費，若為手續費，應就原告每次匯款均
      收取，故九十六年十月五日該筆匯款差額並非手續費。
    ４至被告前往大陸地區係因朱坤宏客戶林清標、謝佑仁向被
      告陳稱「吉利貨運行」給付貨款有拖延情事，希望被告前
      往協助朱坤宏核對帳務單據，被告方受託於九十六年十月
      二十六日前往大陸地區「吉利貨運行」進行瞭解，「吉利
      貨運行」並非被告所經營，「吉利貨運行」發生不正常兌
      領貨款、涉嫌侵吞貨款情事，亦經當地媒體報導。
    ５被告固於九十六年十月二十四日以前受託前往大陸地區瞭
      解「吉利貨運行」帳務狀況，但到達當地前仍不清楚，並
      非惡意轉達等語，資為抗辯。
（三）證據：提出（被證一、二）匯款申請書回條、（被證三）
      存摺、匯款申請書回條、自動櫃員機交易明細、（被證四
      ）護照影本、（被證五）存摺影本、（被證六）新聞網頁
      列印，並聲請訊問證人林清標、謝佑仁，及調閱臺灣臺北
      地方法院檢察署九十七年度他字第四六九一號詐欺案件卷
      宗，函冠榮國際運通有限公司詢該公司有無受「吉利貨運
      行」、「仁利貨運行」委託辦理貨物報關及運送事宜。
三、原告主張之事實，業據提出傳真字條、匯款申請單、律師函
    暨掛號郵件收件回執、匯款申請書、被告存摺影本為證，上
    開證據之真正，並經被告坦認屬實，應堪信為真，但原告之
    主張均為被告否認。
    被告所辯亦據提出匯款申請書回條、存摺、自動櫃員機交易
    明細、護照影本、存摺影本、新聞網頁列印，上開證據之真
    正，除新聞網頁列印外，亦為原告所不爭執，亦堪信為真，
    但被告所辯俱為原告否認。
四、茲分述如下：
（一）兩造不爭執之事實：
    １臺灣地區與大陸地區因未開放貨幣匯兌，臺灣地區業者為
      支付大陸地區廠商貨款及運送貨物需要，需透過在大陸地
      區經營貨運行之臺灣地區地下匯兌業者收受新臺幣貨款及
      運費，由地下匯兌業者直接通知大陸地區廠商或臺灣地區
      業者在大陸地區之聯絡人在大陸地區領取人民幣貨款，再
      將貨物運往臺灣地區，地下匯兌業者從中賺取匯兌價差及
      運費。
    ２兩造均經營服飾業，自九十四年間起至九十六年十月五日
      止之二年期間，原告為辦理給付大陸地區廠商貨款地下匯
      兌（即將新臺幣兌換為人民幣）及將貨物運往臺灣地區事
      宜，均按被告以傳真或電話告知之當日匯率及折合新臺幣
      應付金額，將款項匯入被告所有、設在臺灣土地銀行萬華
      分行帳號000000000000號之帳戶辦理，九十
      六年一月至十月五日期間即有二十九次，就原告九十六年
      十月五日前匯款所欲辦理之事項即按每次告知之匯率兌換
      為人民幣以支付大陸地區廠商及將該批貨物自大陸地區運
      送至臺灣地區，均已經透過設在大陸地區廣東省東莞市○
      ○鎮○○街四號二樓之「吉利貨運行」順利完成。
    ３九十六年十月二十五日被告撥打電話予原告，告知當日人
      民幣與新臺幣匯率為一比四‧三六，該匯率較平日一比四
      ‧四為低，被告並傳真載有「林榮忠  高雄  桂林  00
      000000000；林榮霖  高雄  桂林  00000
      0000000」字樣、表明指定收受地下匯兌及運費匯
      款之帳戶為林榮忠或林榮霖所有、均設在高雄銀行桂林分
      行、帳號分別為00000000000號、00000
      0000000號帳戶之字條予原告；原告當日即按該匯
      率折算人民幣三十萬元之金額，匯款一百三十萬八千元至
      林榮忠所有、設在高雄銀行桂林分行、帳號000000
      00000號帳戶中，但該筆匯款未經兌換為人民幣交付
      原告在大陸地區之聯絡人林文憲。
    ４原告曾於九十六年十月十六日為辦理給付大陸地區廠商貨
      款地下匯兌及運送貨物事宜，按被告告知之當日匯率及折
      合新臺幣應付金額，匯款一百三十一萬一千元（折合人民
      幣三十萬元）至被告以傳真告知之歐陽志勇所有、設在彰
      化銀行南臺南分行、帳號00000000000000
      號帳戶。
    ５被告於九十六年十月二十四日前獲知設在大陸地區廣東省
      東莞市○○鎮○○街四號二樓之「吉利貨運行」發生未交
      付或遲延交付所兌換之人民幣貨款情事而辦理大陸地區入
      境許可，於九十六年十月二十四日取得入境許可，於同年
      月二十六日前往大陸地區，並至該設在大陸地區廣東省東
      莞市○○鎮○○街四號二樓之「吉利貨運行」查核帳務，
      於同年月二十八日返回。
    ６原告於九十六年十月二十五日以前並不知悉「吉利貨運行
      」聯繫方式，未曾直接與「吉利貨運行」聯繫，迄至九十
      六年十月二十六日方經被告所經營之服飾公司人員告知而
      知悉電話，並於當日在「吉利貨運行」尋得被告接聽電話
      。
    ７被告於九十六年十月二十六日匯款四十三萬六千元至林榮
      霖所有、設在高雄銀行桂林分行、帳號00000000
      0000號帳戶中。
（二）按當事人互相表示意思一致者，無論其為明示或默示，契
      約即為成立；當事人對於必要之點，意思一致，而對於非
      必要之點，未經表示意思者，推定其契約為成立，關於該
      非必要之點，當事人意思不一致時，法院應依其事件之性
      質定之；稱委任者，謂當事人約定，一方委託他方處理事
      務，他方允為處理之契約；關於勞務給付之契約，不屬於
      法律所定其他契約之種類者，適用關於委任之規定，民法
      第一百五十三條、第五百二十八條、第五百二十九條定有
      明文。
    １本件原告自九十四年間起至九十六年十月五日止之二年期
      間，按被告以傳真或電話告知之當日匯率及折合新臺幣應
      付金額，將款項匯入被告所有、設在臺灣土地銀行萬華分
      行帳號000000000000號之帳戶，係為辦理給
      付大陸地區廠商貨款地下匯兌（即將新臺幣兌換為人民幣
      ）及將貨物運往臺灣地區事宜，被告收受該等匯款後，業
      依原告之需要處理完成，即大陸地區廠商或原告在大陸地
      區之聯絡人均透過設在大陸地區廣東省東莞市○○鎮○○
      街四號二樓之「吉利貨運行」如數取得原告每次匯款所兌
      換之人民幣，並將每次匯款所負擔價金及運費之貨物運至
      臺灣地區，其中九十六年一月至十月五日期間即有二十九
      次，是段期間原告並不知悉「吉利貨運行」聯繫方式、未
      曾直接與「吉利貨運行」聯繫，此經原告陳明在卷，核與
      （本院卷第四六至五十頁原證四）匯款申請書、（本院卷
      第一０四至一五二頁）臺灣土地銀行萬華分行萬存字第０
      九八０００００三號覆函暨客戶歷史交易明細查詢單所載
      一致，並經被告肯認無訛，前已述及，則本件原告、被告
      對於每次自身所應為之行為及他造應踐行之事項均知之甚
      稔，必要之點意思已經一致，參諸原告就上開往來事項從
      未直接與被告以外之人聯繫，被告亦從未表明代理朱坤宏
      之意旨，原告就該等事項洵無可能與被告以外之人達成意
      思合致，則自九十四年間起至九十六年十月五日止之二年
      期間，兩造間就原告每次匯款至被告帳戶均成立兼有匯兌
      、承攬運送性質之委任契約，契約當事人為本件兩造，堪
      以認定。
    ２被告復於九十六年十月十六日以同前方式告知原告當日匯
      率及折合新臺幣應付金額，僅以傳真指定匯款帳戶更易為
      歐陽志勇所有、設在彰化銀行南臺南分行、帳號0000
      0000000000號帳戶，原告遂於當日匯款一百三
      十一萬一千元（按當日匯率折合人民幣三十萬元）至該帳
      戶中，此有（原證二）匯款申請單可佐，並為被告所不爭
      執，前亦提及，此次匯款雖帳戶更易為第三人之帳戶，但
      該帳戶仍係被告所指定，其餘往來方式均相同，斯時原告
      就上開往來事項仍未直接與被告以外之人聯繫，被告亦未
      表明代理朱坤宏之意旨，揆諸前開說明，兩造間就該次匯
      款亦成立兼有匯兌、承攬運送性質之委任契約，被告應透
      過設在大陸地區廣東省東莞市○○鎮○○街四號二樓之「
      吉利貨運行」按當日匯率如數交付所兌換之人民幣予原告
      指定之大陸地區廠商或聯絡人，並將每次匯款所負擔價金
      及運費之貨物運至臺灣地區，亦足認定。
    ３九十六年十月二十五日被告撥打電話予原告，告知當日人
      民幣與新臺幣匯率為一比四‧三六，該匯率較平日一比四
      ‧四為低，被告並傳真載有「林榮忠  高雄  桂林  00
      000000000；林榮霖  高雄  桂林  00000
      0000000」字樣、表明指定收受地下匯兌及運費匯
      款之帳戶為林榮忠或林榮霖所有、均設在高雄銀行桂林分
      行、帳號分別為00000000000號、00000
      0000000號帳戶之字條予原告，原告當日即按該匯
      率折算人民幣三十萬元之金額，匯款一百三十萬八千元至
      其中林榮忠所有、設在高雄銀行桂林分行、帳號0000
      0000000號帳戶中，此亦有（原證一、二）傳真字
      條、匯款申請單附卷可稽，並為被告所不爭，同前所述，
      兩造間就此次匯款仍係成立匯兌性質之委任契約甚明。
    ４兩造間就原告九十六年十月十六日、二十五日二次匯款均
      成立具有匯兌性質之委任契約，已經本院審認如前，原告
      依約自得請求被告透過設在大陸地區廣東省東莞市○○鎮
      ○○街四號二樓之「吉利貨運行」按當日匯率如數交付所
      兌換之人民幣予原告指定之大陸地區廠商或聯絡人。原告
      主張被告就九十六年十月十六日該次匯款並未全數兌換為
      人民幣交付原告指定之大陸地區廠商或聯絡人，短少三十
      三萬零七百七十八元，就同年月二十五日之匯款，則全數
      未兌換為人民幣交付原告指定之大陸地區廠商或聯絡人，
      被告就原告九十六年十月二十五日之匯款，全數未經兌換
      為人民幣交付原告指定之大陸地區廠商或聯絡人一節並不
      爭執，但就九十六年十月十六日部分之匯款，爭執原告所
      提證據不足以證明「吉利貨運行」未如數交付所兌換之人
      民幣云云，然請求履行債務之訴，原告就其所主張債權發
      生原因之事實，固有舉證之責任，若被告自認此項事實而
      主張該債權已因清償而消滅，則清償之事實，應由被告負
      舉證之責任，最高法院二十八年上字第一九二０號著有判
      例闡釋甚明，兩造間就該次匯款既訂有匯兌性質之委任契
      約，被告依約應透過設在大陸地區廣東省東莞市○○鎮○
      ○街四號二樓之「吉利貨運行」按當日匯率如數交付所兌
      換之人民幣予原告指定之大陸地區廠商或聯絡人，被告就
      該次委任契約債務已經全數履行完畢一節應負舉證責任，
      被告迄未能證明當次匯款業已全數兌換為人民幣交付原告
      指定之大陸地區廠商或聯絡人，此節所辯，委無可採。
（三）次按受任人處理委任事務，應依委任人之指示，並與處理
      自己事務為同一之注意，其受有報酬者，應以善良管理人
      之注意為之；受任人因處理委任事務有過失，或因逾越權
      限之行為所生之損害，對於委任人應負賠償之責，民法第
      五百三十五條、第五百四十四條亦有明文規定。
    １兩造間就原告九十六年十月十六日、二十五日二次匯款均
      成立具有匯兌性質之委任契約，被告依約應透過設在大陸
      地區廣東省東莞市○○鎮○○街四號二樓之「吉利貨運行
      」按當日匯率如數交付所兌換之人民幣予原告指定之大陸
      地區廠商或聯絡人，而被告係利用臺灣地區與大陸地區因
      未開放貨幣匯兌，從中賺取匯兌價差，並非無償受任，就
      委任事務之處理，應以善良管理人注意義務為之。
    ２被告就原告九十六年十月二十五日之匯款一百三十萬八千
      元全數未經兌換為人民幣交付原告指定之大陸地區廠商或
      聯絡人一節並不爭執，就九十六年十月十六日部分之匯款
      已經全數兌換為人民幣交付原告指定之大陸地區廠商或聯
      絡人部分則未能提出任何證據以實其說，參諸被告受託辦
      理匯兌事務，自應依所告知之匯率如數兌換，且被告於九
      十六年十月二十四日前即獲知設在大陸地區廣東省東莞市
      虎門鎮○○街四號二樓之「吉利貨運行」發生未交付或遲
      延交付所兌換之人民幣貨款情事，已明知或可得推知恐難
      繼續依約兌換人民幣交付，仍於翌日指定帳戶收取原告委
      託兌換之款項，其處理委任事務顯有過失，且致原告匯入
      指定帳戶之款項三十三萬零七百七十八元、一百三十萬八
      千元，合計一百六十三萬八千七百七十八元未經兌換為人
      民幣，亦無法取回，受有一百六十三萬八千七百七十八元
      之損害，自應對原告負賠償之責。
（四）又因故意或過失，不法侵害他人之權利者，負損害賠償責
      任，民法第一百八十四條第一項前段定有明文。而侵權行
      為即不法侵害他人權利之行為，屬於所謂違法行為之一種
      ，債務不履行為債務人侵害債權之行為，性質上雖亦屬侵
      權行為，但法律另有關於債務不履行之規定，故關於侵權
      行為之規定，於債務不履行不適用之，民法第二百三十一
      條第一項因債務遲延所發生之賠償損害請求權，與同法第
      一百八十四條第一項因故意或過失不法侵害他人之權利所
      發生之損害賠償請求權有別，最高法院四十三年台上字第
      七五二號、七十年度台上字第三九五三號、八十年度台上
      字第二三七九號、八十一年度台上字第九十號、八十二年
      度台上字第一二二一號、九十五年度台上字第二六七四號
      著有判例、裁判可資參照。是在契約債務人因故意過失等
      可歸責之情節未履行債務，致生損害於契約債權人之際，
      如其行為未涉不法，亦未侵害債權人本於該契約所生債權
      以外之權利，債權人尚無從依侵權行為之規定對債務人主
      張。
    １本件原告固另主張被告於九十六年十月二十五日佯稱當日
      人民幣與新臺幣匯率為一比四‧三六，低於平日一比四‧
      四甚多云云，遊說原告當日匯款兌換人民幣，預留應付大
      陸地區廠商之貨款並賺取匯差，並指定將款項匯入林榮忠
      所有、設在高雄銀行桂林分行、帳號000000000
      00號帳戶中，致原告陷於錯誤，於當日匯款一百三十萬
      八千元（折合人民幣三十萬元）至該帳戶中，以及九十六
      年十月十六日短少兌換三十三萬零七百七十八元，被告之
      行為涉及詐欺、違反銀行法第二十九條、第一百二十五條
      刑事罪責，應依民法第一百八十四條第一項前段、第二項
      負賠償之責。
    ２惟原告就被告於九十六年十月二十五日以匯率較為優惠為
      由，遊說原告匯款、涉犯詐欺罪責一節，並未提出任何證
      據供參，且九十六年十月十六日、二十五日二次匯款除指
      定匯款帳戶不同外，兩造所為接觸、往來行為與過往二年
      並無不同，此為兩造所不爭執，而過往二年兩造間係成立
      兼具匯兌與承攬運送性質之委任契約，迭已敘明，則該等
      行為未涉不法，亦未侵害債權人本於該契約所生債權以外
      之權利，與侵權行為構成要件尚屬有間。
    ３至原告主張被告辦理匯兌之行為違反銀行法第二十九條、
      第一百二十五條部分，銀行法第二十九條第一項固規定除
      法律另有規定者外，非銀行不得經營收受存款、受託經理
      信託資金、公眾財產或辦理國內外匯兌業務，然銀行法之
      制定在健全銀行業務經營、保障存款人權益、適應產業發
      展並使銀行信用配合國家金融政策，此觀銀行法第一條所
      載即明，是除就存款人權益之保障部分外，銀行法之規定
      旨在保障國家社會公法益，並非個人私權法益，而匯兌業
      務無涉存款人權益，是銀行法非銀行不得經營辦理國內外
      匯兌業務之規定，非在保護匯兌交易人，違反該等規定尚
      難認係違反保護他人之法律。
    ４則原告依民法第一百八十四條第一項前段、第二項規定請
      求被告賠償，難認有據。
五、末按給付有確定期限者，債務人自期限屆滿時起，負遲延責
    任；給付無確定期限者，債務人於債權人得請求給付時，經
    其催告而未為給付，自受催告時起，負遲延責任，其經債權
    人起訴而送達訴狀，或依督促程序送達支付命令，或為其他
    相類之行為者，與催告有同一之效力；遲延之債務，以支付
    金錢為標的者，債權人得請求依法定利率計算之遲延利息；
    應付利息之債務，其利率未經約定，亦無法律可據者，週年
    利率為百分之五，民法第二百二十九條第一項、第二項、第
    二百三十三條第一項前段、第二百零三條亦有明文。本件兩
    造間就原告九十六年十月十六日、二十五日二次匯款均成立
    具有匯兌性質之委任契約，被告處理委任事務有過失致原告
    匯入指定帳戶之款項一百六十三萬八千七百七十八元未經兌
    換為人民幣，亦無法取回，受有一百六十三萬八千七百七十
    八元之損害，從而，原告依民法第五百四十四條規定請求被
    告給付一百六十三萬八千七百七十八元，及自起訴狀繕本送
    達翌日即九十七年七月十七日起至清償日止，按週年利率百
    分之五計算之利息，洵屬有據，應予准許。
六、本件事證已臻明確，兩造其餘攻擊防禦方法及所提證據，於
    判決結果不生影響，爰不一一論列，併此敘明。
七、兩造均陳明願供擔保請准宣告假執行及免為假執行，核無不
    合，爰分別酌定相當擔保金額准許之。
據上論結，本件原告之訴有理由，依民事訴訟法第七十八條、第
三百九十條第二項、第三百九十二條第二項，判決如主文。
中    華    民    國    98    年    4     月    30    日
                    民事第一庭  法  官  洪文慧
上列正本核與原本無異。
如不服本判決，得於判決送達之翌日起二十日內，以書狀敘述理
由，向本庭提起上訴。
中    華    民    國    98    年    4     月    30    日
                                書記官  林芝儀


司法院資訊處製作；財團法人民間司法改革基金會備份。
